臺灣屏東地方法院刑事判決　　　　　　　 96年度易字第471號
公　訴　人　臺灣屏東地方法院檢察署檢察官
被　　　告　丙○○
上列被告因詐欺案件，經臺灣台南地方法院檢察署檢察官聲請簡
易判決處刑（96年度偵緝字第518 、519 號），經臺灣台南地方
法院以96年度易字第602 號判決移送本院，被告於本院準備程序
中就被訴事實為有罪之陳述，經本院合議庭裁定由受命法官獨任
依簡式審判程序審理，判決如下：
    主  文
丙○○幫助共同意圖為自己不法之所有，以詐術使人將本人之物
交付，處有期徒刑肆月，減為有期徒刑貳月，如易科罰金，以新
臺幣壹仟元折算壹日，緩刑貳年，緩刑期間付保護管束，並向國
庫支付新台幣伍萬元。
    事  實
一、丙○○應能預見一般人取得他人金融帳戶之行徑，常與財產
    犯罪之需要密切相關，且取得他人存摺之目的，在於取得贓
    款及掩飾犯行不易遭人追查，又對於提供帳戶，雖無引發他
    人萌生犯罪之確信，但仍以縱若有人持以犯罪，亦不違反其
    幫助犯罪之本意，竟基於幫助真實姓名年籍不詳之成年人詐
    騙金錢之犯意，於民國95年8 月中旬，在屏東縣麟洛鄉以代
    價新台幣（下同）2 萬元之代價，將其所有之臺灣中小企業
    銀行臺南分行（下簡稱中小企銀）000000000000號帳戶之存
    摺、提款卡、印章、密碼及語音轉帳密碼交付予該真實姓名
    年籍不詳之成年人使用。詎該真實姓名年籍不詳之人與其所
    屬之詐騙集團成員，竟共同基於為自己不法所有之犯意聯絡
    ，分別：(一)於95年9 月14日中午，撥打電話予甲○○，佯稱
    為其友人吳佩宜向甲○○借款，致甲○○陷於錯誤，遂依其
    指示分別於95年9 月14日下午3 時4 分許匯款3 萬元、同年
    月15日匯款7 萬元、同年月18日匯款3 萬元共計13萬元至丙○○前開帳戶內；(二)於95年9 月19日向乙○○佯稱為其軍中
    友人急需用錢，致乙○○陷於錯誤，遂依其指示於同日下午
    1 時40分許匯款2 萬元至丙○○前開帳戶內。迨甲○○、乙○○察覺有異，始知受騙。
二、案經甲○○訴由臺南市警察局第二分局報告臺灣台南地方法
    院檢察署檢察官偵查而聲請以簡易判決處刑，並經臺灣台南
    地方法院以96年度易字第602 號判決移送本院。
    理　由
一、本案被告所犯詐欺案件，並非法定刑為死刑、無期徒刑或最
    輕本刑3 年以上有期徒刑之罪，亦非高等法院管轄第一審之
    案件，而被告於本院準備程序中就被訴事實為有罪之陳述，
    本院合議庭乃裁定由受命法官獨任進行簡式審判程序。又簡
    式審判程序之證據調查，依刑事訴訟法第273 條之2 規定，
    不受同法第159 條第1 項審判外陳述排除之限制，再被告對
    於卷內之各項證據，亦不爭執證據能力，故卷內所列之各項
    證據，自得作為證據，先予敘明。
二、上揭犯罪事實，業據被告丙○○坦承不諱，核與告訴人甲○○、被害人乙○○指述之情節大致相符，復有被告前開帳戶
    開戶資料、客戶歷史交易清單、告訴人甲○○匯款執據影本
    3紙、被害人乙○○匯款執據影本1紙在卷可稽。再者，依一
    般經驗，於郵局或銀行等金融機構開設存款帳戶暨請領存摺
    及提款卡，係供個人從事社會經濟活動流通資金之用，具有
    專屬性。又一般民眾均得以存入最低開戶金額之方式、在多
    數不同之金融機構申辦多數之存款帳戶使用，並無任何特殊
    之限制，是依一般人之日常生活經驗，若不以自己名義申請
    帳戶，反向他人租用存款帳戶使用，衡情可知係欲利用他人
    帳戶以隱瞞身份取得贓款並逃避警方查緝；且利用他人帳戶
    從事詐欺犯行，早為傳播媒體廣為報導，被告為有社會經驗
    之成年人，自可預見提供金融帳戶之存摺、提款卡等物供他
    人使用，可能幫助詐欺犯既遂詐欺犯行並逃避查緝，足認被
    告就詐欺集團成員可能以該帳戶供詐欺犯罪所用，應有預見
    。本件事證明確，被告犯行堪予認定。
三、按刑法上之幫助犯，係對於犯罪與正犯有共同之認識，而以
    幫助之意思，對於正犯資以助力，而未參與實施犯罪之行為
    者而言。是以如未參與實施犯罪構成要件之行為，而係出於
    幫助之意思提供助力，即屬幫助犯，而非共同正犯。本件被
　　告將其所開立之帳戶交付姓名年籍不詳之成年人使用，該人
    於取得上開帳戶之存摺、印章、提款卡、密碼旋即與其所屬
    之詐騙集團，共同利用其帳戶詐騙他人匯入款項，核其所為
    ，係犯刑法第30條第1 項、第339 條第1 項之詐欺取財罪之
    幫助犯。被告為幫助犯，並按正犯之刑減輕之。本件由詐騙
    集團成員向被害人甲○○、乙○○施詐，其等應屬詐欺罪之
    共同正犯。又被告一幫助行為，觸犯數相同罪名，侵害數法
    益，應依想像競合犯之規定，從一重處斷。爰審酌被告將帳
    戶提供他人詐欺取財使用，致被害人分別遭受如事實欄所述
    之財產損失，所造成危害自非輕微，惟被告前無任何犯罪前
    科，素行良好，有臺灣高等法院被告前案紀錄表在卷可稽，
    且於犯罪後坦承犯行，尚有悔改，且非主謀，所得利益僅有
    2 萬元等一切情狀，量處如主文所示之刑。又被告行為後，
    中華民國九十六年罪犯減刑條例業於96年7 月4 日公布，於
    同年月16日施行。本件正犯犯罪時間在96年4 月24日前，且
    所犯合於中華民國九十六年罪犯減刑條例之減刑條件，應依
    法減其等宣告刑2 分之1 ，並諭知易科罰金之折算標準。又
    被告前未曾因犯罪經法院判刑確定，已如前述，其此因一時
    失慮而誤罹刑典，且犯罪後已向本院坦承犯行，頗具悔意，
    諒經此偵審程式及刑之宣告，應無再犯之虞，本院認前開宣
    告之刑以暫不執行為適當，依刑法第74條第1 項第1 款規定
    ，宣告緩刑2 年，復審酌其等之教育程度、家庭狀況、社會
    地位、經濟能力及犯罪所生法益侵害之情節，併諭知其應向
    國庫支付50,000元；又刑法第93條第1 項有關緩刑期間付保
    護管束之規定，雖亦經修正，惟於緩刑期間付保護管束，係
    屬非拘束人身自由之保安處分，依刑法第2 條第2 項之規定
    ，採「從新主義」規定，無須比較新舊法，應逕適用裁判時
    之法律即修正後之刑法第93條第1 項之規定，本件被告幫助
    共同詐欺之行為，既已危害社會秩序，為確實使被告有正確
    之法律觀念並提供必要之協助及督促，顯有追蹤觀護之必要
    ，爰併依刑法第93條第1 項之規定，宣告緩刑期間付保護管
    束，俾由地方法院檢察署觀護人予以適當之督促，並發揮附
    條件緩刑制度之立意，以觀後效。
據上論斷，依刑事訴訟法第273 條之1 、第299 條，刑法第339
條第1 項、第28條、第30條第1 項、第2 項、第55條前段、第41
條第1 項前段、第74條第1 項第1 款、第74條第2 項第4 款、第
93 條 第1 項，刑法施行法第1 條之1 ，中華民國九十六年罪犯
減刑條例第2 條第1 項第3 款、第7 條，逕以簡易判決判處如主
文所示之刑。
中　　華　　民　　國　　96　　年　　9 　　月　　6 　　日
                  刑事第四庭    法  官  王炳人
以上正本證明與原本無異。
如不服本判決應於收受本判決送達後十日內向本院提出上訴書狀，
其未敘述上訴理由者，並得於提起上訴後十日內向本院補提理由
書狀（均須按他造當事人之人數附繕本）「切勿逕送上級法院」
中　　華　　民　　國　　96　　年　　9 　　月　　6 　　日
                                書記官  潘豐益
中華民國刑法第30條第1、2項
（幫助犯及其處罰）
幫助他人實行犯罪行為者，為幫助犯。雖他人不知幫助之情者，
亦同。
幫助犯之處罰，得按正犯之刑減輕之。
中華民國刑法第339條
（普通詐欺罪）
意圖為自己或第三人不法之所有，以詐術使人將本人或第三人之
物交付者，處5 年以下有期徒刑、拘役或科或併科1 千元以下罰
金。
